【裁判字號】    98,訴,4658
【裁判日期】    990211
【裁判案由】    毒品危害防制條例
【裁判全文】
臺灣板橋地方法院刑事判決              98年度訴字第4658號
公  訴  人  臺灣板橋地方法院檢察署檢察官
被      告  甲○○
上列被告因違反毒品危害防制條例案件，經檢察官提起公訴（98
年度毒偵字第6869號），被告於準備程序中就被訴事實為有罪之
陳述，經本院合議庭裁定由受命法官獨任進行簡式審判程序，判
決如下：
    主  文
甲○○施用第一級毒品，處有期徒刑陸月，如易科罰金，以新臺
幣壹仟元折算壹日；扣案之第一級毒品海洛因壹包（驗餘淨重零
點捌柒公克）沒收銷燬，扣案之殘渣袋貳只、分裝袋肆只、
分裝勺支均沒收。又施用第二級毒品，處有期徒刑貳月，如易
科罰金，以新臺幣壹仟元折算壹日；扣案之分裝袋肆只、分裝勺
支均沒收。應執行有期徒刑柒月，如易科罰金，以新臺幣壹仟
元折算壹日；扣案之第一級毒品海洛因壹包（驗餘淨重零點捌
柒公克）沒收銷燬，扣案之殘渣袋貳只、分裝袋肆只、分裝勺
支均沒收。
    事  實
一、甲○○曾於民國97年間，因施用毒品案件，經臺灣桃園地方
    法院以97年度毒聲字第647 號裁定送勒戒處所觀察、勒戒後
    ，認無繼續施用毒品之傾向，於97年12月5 日觀察、勒戒執
    行完畢釋放，並經臺灣桃園地方法院檢察署檢察官以97年度
    毒偵字第2002、3434、4592、5414號為不起訴處分確定。詎
    甲○○仍不知悔改，復於上開觀察、勒戒執行完畢釋放後5
    年內，基於施用第一級毒品海洛因之犯意，於98年9 月14日
    下午8 時許，在桃園縣八德市○○路○ 段649 之2 號3 樓住
    所內，以注射針筒注射之方式，施用海洛因1 次；另基於施
    用第二級毒品甲基安非他命之犯意，於同日下午8 時許施用
    海洛因後，在上址，以將甲基安非他命置入玻璃球內燒烤後
    吸食煙霧之方式，施用甲基安非他命1 次。嗣於98年9 月15
    日下午3 時35分許，在臺北縣鶯歌鎮○○○路1 號旁為警查
    獲，並在甲○○身上扣得海洛因1 包（驗餘淨重0.3837公克
    ）、殘渣袋2 只、分裝袋4 只及分裝勺3 支。經警採集其尿
    液檢體送驗後，結果呈現可待因、嗎啡、安非他命及甲基安
    非他命陽性反應，始悉上情。
二、案經臺北縣政府警察局新莊分局移送臺灣板橋地方法院檢察
    署檢察官偵查起訴。
    理  由
壹、程序方面：
一、按案件由犯罪地或被告之住所、居所或所在地之法院管轄。
    刑事訴訟法第5 條第1 項定有明文。又依犯罪之性質，持有
    、施用毒品間有吸收犯之實質上一罪關係，故被告持有、施
    用毒品之地點，均屬犯罪地無疑。查本件被告甲○○之戶籍
    地及施用毒品之地點固均係在本院管轄權範圍以外之桃園縣
    八德市○○路○ 段649 之2 號3 樓，惟被告為警查獲持有供
    其施用之海洛因之地點係在臺北縣鶯歌鎮○○○路1 號旁，
    屬本院管轄範圍，揆諸前揭說明，亦為本案施用毒品罪之犯
    罪地，從而本院對於本案自有管轄權。
二、本案被告所犯係死刑、無期徒刑、最輕本刑為3 年以上有期
    徒刑以外之罪，其於準備程序中就前揭被訴事實為有罪之陳
    述，經受命法官告知簡式審判程序之旨，並聽取其與公訴人
    之意見後，本院認無不得或不宜改依簡式審判程序進行之情
    事，依刑事訴訟法第273 條之1 第1 項、第284 條之1 規定
    ，裁定本案由受命法官獨任進行簡式審判程序；且依刑事訴
    訟法第273 條之2 及第159 條第2 項規定，不適用傳聞法則
    有關限制證據能力之相關規定。
貳、實體方面：
一、上揭犯罪事實，業據被告於本院審理時自白不諱，且被告為
    警查獲後，經警採集其尿液檢體送鑑定，先以酵素免疫分析
    法（EIA ）初步檢驗，呈現鴉片類及安非他命類陽性反應，
    再以氣相層析質譜儀法（GC/MS ）確認檢驗，亦呈現可待因
    、嗎啡、安非他命及甲基安非他命陽性反應等情，有臺灣檢
    驗科技股份有限公司公司於98年10月1 日所出具報告編號UL
    /2009/90607 號濫用藥物檢驗報告、臺北縣政府警察局新莊
    分局偵辦毒品案件尿液代碼表各1 份在卷可稽（見偵查卷宗
    第9 、48頁）；至扣案之白色粉末1 包，經送鑑定後，認實
    稱毛重0.6770公克（含1 袋1 標籤），淨重0.3870公克，取
    樣0.0033公克，餘重0.3837公克，檢出含有海洛因之成分等
    節，亦有交通部民用航空局航空醫務中心航藥鑑字第098485
    0 號毒品鑑定書1 紙附卷可考（見偵查卷宗第50頁），復有
    上開海洛因1 包、殘渣袋2 只、分裝袋4 只、分裝勺3 支扣
    案可佐，足徵被告任意性之自白與事實相符，應堪採信。再
    被告前於97年間，因施用毒品案件，經臺灣桃園地方法院以
    97年度毒聲字第647 號裁定送勒戒處所觀察、勒戒後，認無
    繼續施用毒品之傾向，於97年12月5 日觀察、勒戒執行完畢
    釋放，並經臺灣桃園地方法院檢察署檢察官以97年度毒偵字
    第2002、3434、4592、5414號為不起訴處分確定等情，此觀
    卷附臺灣高等法院被告前案紀錄表1 份即明，足認被告係於
    上述觀察、勒戒執行完畢釋放後5 年內為本案施用毒品犯行
    ，自應依毒品危害防制條例第23條第2 項規定，依法追訴、
    處罰。本案事證明確，被告犯行洵堪認定，應依法論科。本
    案事證明確，被告犯行洵堪認定，應依法論科。
二、按海洛因及甲基安非他命分別係毒品危害防制條例第2 條第
    2 項第1 款及第2 款所明定之第一級毒品及第二級毒品。是
    核被告甲○○所為，係犯毒品危害防制條例第10條第1 項之
    施用第一級毒品罪及同條第2 項之施用第二級毒品罪。被告
    施用海洛因及甲基安非他命前後，持有海洛因及甲基安非他
    命之低度行為，均為施用之高度行為所吸收，均不另論罪。
    被告所犯上開2 罪間，犯意各別，行為分殊，罪名有異，應
    予分論併罰。爰審酌被告曾因施用毒品案件，經觀察、勒戒
    執行完畢釋放，並獲得不起訴處分之寬典（見卷附臺灣高等
    法院被告前案紀錄表），猶不知悔改，而再犯本件施用第一
    級毒品罪及施用第二級毒品罪，顯見其戒除毒癮之意志薄弱
    ，惟其施用毒品係自戕行為，對他人法益尚無具體危害，兼
    衡被告之品行、智識程度、生活狀況、犯罪之動機、目的、
    手段、坦承犯行之犯罪後態度等一切情狀，認檢察官各求處
    有期徒刑7 月及3 月，均有過重，各量處如主文所示之刑，
    並均諭知易科罰金之折算標準及定其應執行之刑。又95年7
    月1 日生效施行之刑法第41條第2 項規定即98年9 月1 日生
    效施行之刑法第41條第8 項規定，關於「數罪併罰，數宣告
    刑均得易科罰金，而定應執行之刑逾6 月，排除適用易科罰
    金規定」之部分，業經司法院大法官釋字第662 號解釋宣告
    違憲，而99年1 月1 日生效施行之刑法第41條第8 項規定，
    亦針對上述情形修正為得易科罰金，從而法律變更後，對被
    告並無有利不利之情形，自毋庸為新舊法律之比較適用，應
    逕行適用裁判時之刑法第41條第8 項規定，就應執行之刑之
    部分諭知易科罰金之折算標準。
三、扣案之海洛因1 包（驗餘淨重0.3837公克），為本案查獲之
    第一級毒品，不問屬於犯人與否，應依毒品危害防制條例第
    18條第1 項前段規定，於施用第一級毒品罪之主文項下宣告
    沒收銷燬（因鑑定所需而取樣耗用之0.0033公克部分，既已
    滅失，自毋庸為沒收銷燬之諭知，併此敘明）。扣案之殘渣
    袋2 只，均係被告所有供犯本案施用第一級毒品罪所用之物
    ，扣案之分裝袋4 只及分裝勺3 支，均係被告所有供犯本案
    施用第一級毒品罪及施用第二級毒品罪所用或預備之物，亦
    據被告於本院審理時供明在卷（見本院卷宗第21頁反面），
    爰依刑法第38條第1 項第2 款規定，於各該主文項下宣告沒
    收。至扣案用以盛裝上開海洛因之包裝袋1 只，被告於警詢
    時、偵查中及本院審理時均堅詞否認為其所有（見偵查卷宗
    第3 頁反面、第39頁、本院卷宗第21頁反面），核與同案被
    告鄭榮茂於警詢時及偵查中之供述情節相符（見偵查卷宗第
    7 頁、第37頁），復查無其他積極證據足認係被告所有之物
    ，爰不予宣告沒收，附此敘明。
據上論斷，應依刑事訴訟法第273 條之1 第1 項、第299 條第1
項前段，毒品危害防制條例第10條第1 項、第2 項、第18條第1
項前段，刑法第11條前段、第41條第1 項前段、第8 項、第38條
第1 項第2 款，第51條第5 款，判決如主文。
本案經檢察官張世聰到庭執行職務。
中    華    民    國    99    年     2    月    11    日
                  刑事第九庭    法  官  賴彥魁
上列正本證明與原本無異。
如不服本判決，應於判決送達後10日內，向本院提出上訴書狀，
並應敘述具體理由；其未敘述上訴理由者，應於上訴期間屆滿後
20日內向本院補提理由書（均須按他造當事人之人數附繕本），
「切勿逕送上級法院」。
                                書記官  楊文祥
中    華    民    國    99    年     2    月    11    日
附錄本案論罪科刑法條全文：
毒品危害防制條例第10條
施用第一級毒品者，處6 月以上5 年以下有期徒刑。
施用第二級毒品者，處3 年以下有期徒刑。

司法院資訊處製作；財團法人民間司法改革基金會備份。
